臺灣新竹地方法院民事小額判決　　　　 100年度竹小字第20號
　　原　　　告　中國信託商業銀行股份有限公司
　　法定代理人　辜松
　　訴訟代理人　鄒仲庠
　　被　　　告　吳雪翠
　　訴訟代理人　彭煥達
上列當事人間返還消費借貸款事件，本院於民國100 年1 月26日
辯論終結，判決如下﹕
    主    文
被告應給付原告新臺幣陸萬伍仟貳佰玖拾元，及自民國九十九年
四月九日起至清償日止，按年息百分之十八點二五計算之利息。
訴訟費用新臺幣壹仟元由被告負擔。
本判決得假執行。
    事實及理由
壹、程序方面﹕
    按訴狀送達後，原告不得將原訴變更或追加他訴。但擴張或
    減縮應受判決事項之聲明者，不在此限，民事訴訟法第255
    條第1 項第3 款定有明文。本件原告原起訴請求被告給付新
    臺幣（下同）82,990元，及自民國（下同）99年4 月9 日起
    至清償日止，按年息百分之5 計算利息。復於訴狀送達後之
    100 年1 月20日以書狀變更請求被告給付65,290元及自99年
    4 月9 日起至清償日止，按年息百分之5 計算之利息，有起
    訴狀及民事聲請狀附卷可憑，核原告所為係減縮應受判決事
    項之聲明，依前所述，原告所為訴之變更，應予准許。
貳、實體方面﹕
一、原告起訴主張：被告於92年4 月8 日向原告借款9 萬元，約
    定自92年4 月8 日至99年4 月8 日止循環動用，利息採固定
    計息，依年率百分之18.25 計算。若有停止付款或拒絕承兌
    或付款之情形，債務視同全部到期。被告於99年4 月8 日起
    未依約清償本息，尚欠本金82,990元。又消費性借貸與信用
    卡之款項，繳款方式不同，被告因未繳足最低繳款金額才會
    有違約金之問題。現金卡繳款方式在契約中未明確說明，但
    卡片持有人於使用時均會以簡訊通知繳款，並告知繳款金額
    與期限。可臨櫃繳款，亦可使用ATM 繳款，不論以何種方式
    繳款，只要使用一次即會顯示餘額及下次繳款日期，故於銀
    行業界均無寄發帳單。被告自始至終均知所欠本金金額，亦
    知違約金及餘額，並持續繳款，均未向原告反應何以有違約
    金。另本件未有複利計算，相關契約條文亦有送金管會核定
    ，均有利息及費用之約定，爰起訴請求如主文第一項所示之
    內容。
二、被告則以﹕92年間至原告處辦理現金卡，一直繳款至99年4
    月。原告之繳納方式係變動性的，每月繳款日期不定，完全
    視上個月繳款日為何，決定下個月繳款時間。就每個月繳納
    之金額，原告均計算違約金2,000 元，違約金部分應該減除
    。又自96年6 月起即未再向原告借款。迄今3 年期間，已經
    繳款7 、8 萬元。自92年起即未收到帳單，都是用手機、簡
    訊通知。本件所爭執者係原則性的爭點，利息百分之20，動
    用一次1,000 元、逾期繳納違約金等部分，都能接受。但借
    款8 萬餘元，期間繳了5 萬多元，結果仍欠款8 萬多元，這
    是有所爭議的。原告所述係程序問題，既未借款，每月計算
    違約金即有不當，所繳利息，原告卻以違約金之名目抵銷。
    原告自97年12月24日起陸續收了11筆違約金，只因被告遲延
    數日給付利息即收2,000 元違約金。當初約定違約金是依照
    未繳之金額一定百分比收取，且每個月應繳之金額只有1,00
    0 多元，原告不應收2,000 元之違約金。至於簡訊部分，認
    為只是通知而已，原告從未以書面告知，即直接動用違約金
    的條款，且依照屬性來說，亦不應逐月扣違約金。雖知道餘
    額沒有變動仍然繳款，但不是認諾，因若未繳交，原告會通
    知聯合徵信中心，故只是容忍。自96年12月14日至99年4 月
    間共繳了近三十期總計5 萬餘元，希望原告就利率部分可以
    減縮。本件實質上為複利計算，係違反法律規定，有違誠信
    原則云云。
三、本院之判斷：
    (一)原告主張之事實，業據提出申請書、約定條款、放款帳戶
      還款交易明細等件為證，被告亦不爭執有向原告借款並有
      部分款項未清償，惟辯稱原告未交付帳單、未繼續借款卻
      收受違約金及有複利計算之情云云，經查﹕
      1.原告不否認未寄發帳單，惟稱以簡訊告知餘額及繳款日
        期，對此被告亦未否認（見本院99年12月13日調解程序
        筆錄），則被告既已知積欠之金額及何時繳款即得依期
        繳交，況依被告所提放款帳戶還款交易明細，被告至97
        年11月間均有繳交本息，至99年4 月仍有繳納利息，此
        亦為被告所自承（見本院99年12月13日調解程序筆錄）
        ，是原告縱未寄發帳單，對被告之權益並無影響。
      2.原告否認本件有複利計算之情，而有關利息、遲延利息
        、費用等，乃依兩造約定而收取，原告對此亦表示可以
        接受（見本院99年12月27日調解程序筆錄）。至被告所
        稱以違約金將被告繳納之金額扣除，有實質複利之情事
        乙節，查本件借款自92年4 月8 日借款之始至97年11月
        17日止，均無違約金之計算，被告對此亦未否認（見本
        院99年12月27日調解序筆錄），復有被告所提放款帳戶
        還款交易明細可參。至於97年12月24日以後雖有違約金
        之記載，然原告亦已將之扣除而減縮本件聲明，且依民
        法第250 條第1 項之規定，契約之當事人本即得約定於
        債務不履行時，應支付違約金。而兩造就違約金之收取
        亦有約定，故自不因被告未再向原告借款，而就被告前
        所積欠之借款未依約履行時，原告即不得收取違約金，
        是尚難以原告收取違約金即遽認本件借貸有複利計算之
        情事。
      3.綜上，被告所辯，並不可採，堪認原告主張為真。
    (二)按借用人應於約定期限內，返還與借用物種類、品質、數
      量相同之物，民法第478 條前段定有明文。次按債權人基
      於債之關係，得向債務人請求給付，同法第199 條第1 項
      亦有明文。從而，原告依據消費借貸及契約之法律關係，
      請求被告返還借款及約定之利息，於法有據，應予准許。
四、本件係小額訴訟事件而為原告勝訴之判決，爰依職權宣告假
    執行，並依民事訴訟法第436 條之19第1 項於判決時確定本
    件訴訟費用額。
五、本件事證已臻明確，兩造其餘陳述及主張或攻繫防禦方法，
    對判決之結果不生影響，爰不一一條列審究，併此敘明。
六、結論：本件原告之訴為有理由，依民事訴訟法第436 條之23
    、第436 條第2 項、第78條、第436 條之19第1 項、第436
    條之20，判決如主文。
中    華    民    國  100     年    2     月    16    日
                  新竹簡易庭    法  官  盧玉潤
以上正本係照原本作成。
如對本判決上訴，須於判決送達後20日內向本院提出上訴狀。
                                書記官  謝國聖
中    華    民    國  100     年    2     月    16    日